【裁判字號】    97,易,3728
【裁判日期】    980313
【裁判案由】    詐欺
【裁判全文】
臺灣板橋地方法院刑事判決              97年度易字第3728號
公  訴  人  臺灣板橋地方法院檢察署檢察官
被      告  乙○○
上列被告因詐欺案件，經檢察官提起公訴（97年度調偵字第1408
號），被告於準備程序對被訴事實為有罪之陳述，本院合議庭裁
定由受命法官改依簡式審判程序獨任審理，判決如下：
    主  文
乙○○犯詐欺取財罪，共貳罪，均累犯，各處如附表宣告刑欄所
示之刑與減得之刑。應執行有期徒刑貳月，如易科罰金以新臺幣
壹仟元折算壹日。
    事  實
一、乙○○前因偽造文書案件，經臺灣高等法院以94年度上訴字
    第426 號判決判處有期徒刑6 月確定，並於民國94年10月3
    日易科罰金執行完畢，猶不知悔改，見甲○○為其女友陳美
    雲因案入監服刑，兩人之女照護教養問題而頗為苦惱，竟基
    於意圖為自己不法所有之詐欺犯意，於95年10月間某日，在
    址設臺北市○○○路○ 段25號之12之紐約理容休閒會館附近
    ，向甲○○出示前立法委員王淑慧之名片，佯稱其係王淑慧
    之助理，可動用關係協助陳美雲提前出獄，然須支付相關費
    用以為運作，致甲○○陷於錯誤，乃於如附表編號1 所示之
    時間、地點，依所載方式提領而出之新臺幣（下同）15萬元
    交付乙○○。詎乙○○取得前開款項後食髓知味，另起意圖
    為自己不法所有及利益之詐欺犯意，再向甲○○訛稱表示運
    作費用仍嫌不足，須再行追加，甲○○為求早日見得陳美雲
    故仍不疑有他，遂再允諾協助乙○○購車，兩人乃於附表編
    號2 所示時間前往該地，由甲○○提領5 萬元現金後交付乙
    ○○，並隨即轉往址臺北縣新莊市○○路70之2 號之國都汽
    車股份有限公司新莊營業所，甲○○再以如附表編號3 方式
    代乙○○刷卡5 萬元，連同交付前開5 萬元款項，以清償乙
    ○○購買車號988-NY為營業小客車所用之頭期款項；甲○○
    更於附表編號4 所示時間再行前往上述營業所，於該車附條
    件買賣契約書上簽名出任連帶保證人，使乙○○取得其價金
    債務之擔保利益，又繼之於附表編號5 、6 之時、地，由甲
    ○○以所載方式先後支付各5 萬元之款項，藉以補足乙○○
    要求之運作費用追加款項。後因乙○○取得上開車輛後，並
    未依約繳納分期付款，致甲○○遭受追償，甲○○聯繫乙○
    ○未果後終知受騙，並提出告訴而查得上情。
二、案經甲○○訴由臺灣基隆地方法院檢察署檢察官呈請臺灣高
    等法院檢察署檢察長核轉臺灣板橋地方法院檢察署檢察官偵
    查起訴。
    理  由
一、本案被告乙○○所犯係死刑、無期徒刑、最輕本刑為3 年以
    上有期徒刑以外之罪，且非高等法院管轄之第一審案件，其
    於準備程序中就被訴事實為有罪之陳述，經本院告知簡式審
    判程序之旨，並聽取公訴人、被告之意見後，經合議庭裁定
    由受命法官獨任進行簡式審判程序，合先敘明。
二、上開犯罪事實，迭據被告於警詢及本院準備、審理程序中坦
    承不諱，所述亦與證人即告訴人甲○○到庭證稱內容互核相
    符，此外復有被告交付甲○○之王淑慧名片、國都汽車股份
    有限公司附條件買賣契約書、甲○○所持用之行動電話收得
    簡訊翻拍畫面、甲○○之香港上海匯豐銀行、渣打銀行信用
    卡消費明細等物附卷足佐，可證被告前開出於任意性之自白
    確與事實無違，從而，本案事證明確，被告犯行洵堪認定，
    應依法論科。
三、核被告所為，係犯刑法第339 條第1 項之詐欺取財罪。被告
    於取得甲○○最初支付之15萬元後，再行起意表示運作費用
    尚有不足，進而向甲○○詐稱還須補足其餘款項，致甲○○
    陷於錯誤，而又陸續配合被告指示要求，致受有如附表編號
    2 以下之財產與利益損失，既為證人甲○○陳稱無誤，且為
    被告所不否認，凡此顯可歸因於被告之單一詐欺犯意，且被
    告採取之先後舉措時地間復甚緊密，目的更屬同一，意即欲
    藉補足後續款項之名目訛詐甲○○，自應評價為接續犯，並
    衡量被告於此過程中取得財物與利益之價值高低，論以詐欺
    取財之單純一罪，公訴人就此所為罪數認定尚有誤會。被告
    前後兩次詐欺取財犯行，犯意各別、行為互殊、罪名有異，
    應分論併罰。又被告曾因他案經判處罪刑確定並已執行完畢
    ，有臺灣高等法院被告前案紀錄表乙份存卷可稽，其於5 年
    內故意再犯本案有期徒刑以上之2 罪，均為累犯，皆應依刑
    法第47條第1 項規定加重其刑。爰審酌被告不思積極進取，
    循正當途徑謀取生活所需，竟以詐騙方式趁人之危，致甲○
    ○受有諸多損害，動機、手段均無足取，然最終仍願面對司
    法，於偵查及審理程序中坦承己非，表示願如數賠償，並已
    與甲○○達成和解，獲得一定程度之諒解，犯罪後態度堪稱
    良善等一切情狀，分別量處如附表宣告刑欄所示之刑，並各
    諭知易科罰金之折算標準。又本案被告上開犯罪時間既均在
    96 年4月24日以前，雖因未於偵查中到庭而遭通緝，然依卷
    附臺灣板橋地方法院檢察署通緝書可知其經通緝之時點為96
    年12月27日，其時中華民國96年罪犯減刑條例既已施行，被
    告自不受該條例第5 條之限制，於本案仍得依規定減其刑期
    2 分之1 ，並援用前開易科罰金折算標準，再定其應執行之
    刑，併諭知易科罰金折算標準，以資懲戒。
據上論斷，應依刑事訴訟法第273 條之1 第1 項、第299 條第1
項前段，刑法第339 條第1 項、第47條第1 項、第41條第1 項前
段、第51條第5 款，刑法施行法第1 條之1 第1 項、第2 項前段
，中華民國96年罪犯減刑條例第2 條第1 項第3 款、第7 條，判
決如主文。
本案經檢察官蘇振文到庭執行職務。
中    華    民    國    98    年    3     月    13    日
                  刑事第五庭  法  官  盧軍傑
上列正本證明與原本無異。
如不服本判決，應於判決送達後10日內敘明上訴理由，向本院提
出上訴狀 (應附繕本) ，上訴於臺灣高等法院。其未敘述上訴理
由者，應於上訴期間屆滿後20日內向本院補提理由書「切勿逕送
上級法院」。
                              書記官  周玉茹
中    華    民    國    98    年    3     月    16    日
附錄本案論罪科刑法條全文：
中華民國刑法第339條
意圖為自己或第三人不法之所有，以詐術使人將本人或第三人之
物交付者，處5年以下有期徒刑、拘役或科或併科1千元以下罰金
。
以前項方法得財產上不法之利益或使第三人得之者，亦同。
前二項之未遂犯罰之。
附表：
  ┌──┬──────┬─────────┬─────────────┬─────┐
  │編號│時間        │地點              │取財或得利方式            │   宣告刑 │
  │    │            │                  │                          │          │
  ├──┼──────┼─────────┼─────────────┼─────┤
  │ 1  │95年10月26日│臺北縣板橋市舊火車│甲○○在臺北市○○○路○ 段│有期徒刑參│
  │    │            │站遠東百貨附近某處│167 號之香港上海匯豐銀行建│月，如易科│
  │    │            │之早餐店          │國分行以臨櫃辦理預借現金15│罰金以新臺│
  │    │            │                  │萬元後，於左述地點交付被告│幣壹仟元折│
  │    │            │                  │                          │算壹日，減│
  │    │            │                  │                          │為有期徒刑│
  │    │            │                  │                          │壹月又拾伍│
  │    │            │                  │                          │日，如易科│
  │    │            │                  │                          │罰金以新臺│
  │    │            │                  │                          │幣壹仟元折│
  │    │            │                  │                          │算壹日    │
  ├──┼──────┼─────────┼─────────────┼─────┤
  │ 2  │95年11月8日 │臺北縣新莊市○○路│甲○○在左述地點之合作金庫│有期徒刑參│
  │    │            │200號             │銀行自動櫃員機提領現金5 萬│月，如易科│
  │    │            │                  │元，並交付被告作為購車部分│罰金以新臺│
  │    │            │                  │頭期款                    │幣壹仟元折│
  │    │            │                  │                          │算壹日，減│
  ├──┼──────┼─────────┼─────────────┤為有期徒刑│
  │    │            │臺北縣新莊市○○路│甲○○以香港上海匯豐銀行信│壹月又拾伍│
  │    │            │70之2 號國都汽車股│用卡為被告刷卡5 萬元，為被│日，如易科│
  │ 3  │同上        │份有限公司新莊營業│告代償部分頭期款債務      │罰金以新臺│
  │    │            │所                │                          │幣壹仟元折│
  │    │            │                  │                          │算壹日    │
  │    │            │                  │                          │          │
  │    │            │                  │                          │          │
  │    │            │                  │                          │          │
  │    │            │                  │                          │          │
  ├──┼──────┼─────────┼─────────────┤          │
  │ 4  │95年11月17日│同上              │甲○○於附條件買賣契約書上│          │
  │    │            │                  │簽名，同意出任連帶保證人，│          │
  │    │            │                  │使被告取得債務擔保之利益  │          │
  ├──┼──────┼─────────┼─────────────┤          │
  │ 5  │95年11月中旬│桃園縣某處加油站  │甲○○交付現金5 萬元予被告│          │
  │    │某日        │                  │                          │          │
  │    │            │                  │                          │          │
  ├──┼──────┼─────────┼─────────────┤          │
  │ 6  │95年11月18日│臺北縣三重市湯城家│被告帶同甲○○至左列地點後│          │
  │    │            │樂福股份有限公司之│，由甲○○以香港上海匯豐銀│          │
  │    │            │賣場地下室之麥當勞│行、渣打銀行信用卡刷卡消費│          │
  │    │            │                  │醬油後，再將醬油退還予店家│          │
  │    │            │                  │兌換現金5 萬元交付被告    │          │
  │    │            │                  │                          │          │
  └──┴──────┴─────────┴─────────────┴─────┘


司法院資訊處製作；財團法人民間司法改革基金會備份。
